【裁判字號】    97,訴,1222
【裁判日期】    970731
【裁判案由】    違反著作權法
【裁判全文】
臺灣臺北地方法院刑事判決              97年度訴字第1222號
    公 訴 人  臺灣臺北地方法院檢察署檢察官
    被    告  甲○○
上列被告因違反著作權法等案件，經檢察官提起公訴（96年度偵
字第21908號），被告於準備程序期日，就被訴事實為有罪之陳
述，經本院合議庭裁定由受命法官獨任進行簡式審判程序，判決
如下：
    主   文
甲○○意圖銷售而擅自以重製於光碟之方法侵害他人著作財產權
，處有期徒刑陸月，如易科罰金，以新臺幣壹仟元折算壹日。緩
刑貳年。扣案如附表所示之光碟均沒收。
    事   實
一、甲○○係址設臺北市中正區○○○路○段六號「光華國際電
    子廣場」Ｂ二-九室店舖（所營店舖並無名稱）之負責人。
    其明知如附件所示之商標圖樣，分別係日商任天堂股份有限
    公司（下簡稱日商任天堂公司）及日商光榮股份有限公司（
    下簡稱日商光榮公司）向經濟部智慧財產局申請註冊登記，
    取得商標專用權；日商光榮公司復授權予臺灣光榮綜合資訊
    股份有限公司（下簡稱臺灣光榮公司），分別使用於如附表
    所示之專用商品，且現均在專用期間內之註冊商標，如未經
    商標權人之同意或授權，不得於同一商品使用相同之註冊商
    標，且明知如附表所示盜版光碟，於電腦執行中，會在螢幕
    畫面上出現如附件所示之商標圖樣，均未經前揭商標權人之
    同意或授權而使用，皆屬仿冒商標之商品，復明知如附表編
    號一、二、三所示之電腦遊戲軟體，係日商任天堂公司享有
    著作權之電腦程式著作，如附表編號十二所示之電腦遊戲軟
    體，係臺灣光榮公司享有著作權之電腦程式著作。竟基於意
    圖銷售而擅自以重製於光碟之方法侵害他人著作財產權及未
    經商標權人同意於同一商品使用相同之註冊商標之犯意，於
    民國九十六年九月初某日起，在位在臺北縣中和市○○街二
    巷四弄三之三號住處，利用家中之電腦及網路連線設備，上
    網下載如附表所示之遊戲軟體後，重製燒錄成盜版光碟，而
    自同月六日起至翌（十）月十二日為警查獲止，擺放在上址
    「光華國際電子廣場」Ｂ二-九室店內櫃檯下方之紙箱（已
    於搜索前丟棄）內，每經不特定顧客詢問後，即以每片新臺
    幣（下同）二百元之價格、買五片再送一片之方式，販賣予
    不特定人，約計販出約七十至八十片盜版遊戲光碟。嗣於九
    十六年十月十一日下午四時許，經警佯裝客戶至上址「光華
    國際電子廣場」Ｂ二-九室購買如附表編號一至十三之光碟
    片共十三片，經送鑑定確認係盜版光碟後，隨即於翌（十二
    ）日下午五時三十分許，持搜索票至上址搜索，當場扣得如
    附表編號十四至十七所示之盜版光碟片四片。
二、案經臺灣光榮公司訴由臺北市政府警察局中正分局報告臺灣
    臺北地方法院檢察署檢察官偵查起訴。
    理    由
壹、程序部分
一、本件被告甲○○所犯係死刑、無期徒刑、最輕本刑為三年以
    上有期徒刑以外之罪，被告於準備程序期日，就被訴事實為
    有罪之陳述，經法官告知簡式審判程序之旨，並聽取公訴人
    及被告之意見後，本院合議庭裁定由受命法官獨任以簡式審
    判程序加以審理，則依據刑事訴訟法第二百七十三條之二、
    同法第一百五十九條第二項之規定，不適用傳聞法則有關限
    制證據能力之相關規定；並依同法第三百十條之二準用同法
    第四百五十四條之規定，製作略式判決書，依法僅需記載犯
    罪事實、證據名稱及應適用之法條，並得以簡略方式為之，
    如認定之犯罪事實、證據及應適用之法條，與檢察官聲請簡
    易判決處刑書或起訴書之記載相同者，得引用之，合先敘明
    。
貳、實體部分
一、上揭犯罪事實，業據被告甲○○於偵查中及本院審理時坦承
    犯行不諱，並當庭為認罪之表示（見本院卷九十七年七月十
    七日審判筆錄），核與告訴代理人丙○○在警詢中指訴之情
    節大致相符，且有日商任天堂公司鑑定意見書一份、經濟部
    智慧財產局商標資料檢索服務、臺北市政府營利事業登記證
    、中華民國商標註冊證各一紙、查獲盜版光碟清冊、搜索扣
    押筆錄各一份、如附表所示盜版光碟於電腦執行中顯示之螢
    幕畫面列印共二十四紙及臺北市保護著作財產權交流協會鑑
    識報告書一份附卷可佐，足認被告之自白，與事實相符。綜
    上，本件事證明確，被告犯行堪以認定，自應依法論科。
二、核被告所為，係違反著作權法第九十一條第三項、第二項之
    意圖銷售而擅自以重製於光碟之方法侵害他人著作財產權罪
    、商標法第八十一條第一款未得商標權人同意於同一商品使
    用註冊商標罪。按著作權法第九十一條第三項、第二項既係
    以意圖銷售而擅自以重製光碟方法侵害他人之著作財產權，
    為其犯罪成立要件，被告意圖散布而持有明知係侵害著作財
    產權之光碟重製物，當為其後散布之高度行為吸收；明知係
    侵害著作財產權之光碟重製物而散布之低度行為，應為意圖
    銷售而擅自以重製於光碟之方法加害他人著作財產權之高度
    行為所吸收，均不另論罪（最高法院九十二年度臺上字第一
    四二五號、九十三年度臺上字第九五○號判決意旨參照）。
    又被告於同一商品使用相同之註冊商標後持以販賣，販賣之
    低度行為，亦為使用相同商標之高度行為所吸收，不另論商
    標法第八十二條明知為使用相同之註冊商標於同一商品而販
    賣罪。起訴書贅列著作權法第九十一條之一第三項、第二項
    之明知係侵害著作財產權之重製光碟而散布罪、商標法第八
    十二條之明知為未得商標權人同意，於同一商品，使用相同
    之註冊商標之商品而販賣罪，附此敘明。再者，被告乃基於
    同一之販賣盜版遊戲光碟片之決意，自九十六年九月初間至
    為警查獲止之密集時間內，在上址住處上網下載遊戲軟體重
    製燒錄成盜版光碟後，擺放於上址店內，於密切接近時間內
    ，以相同之方式持續、反覆為重製光碟並持以販賣牟利之營
    業行為，未曾間斷，故被告意圖銷售而重製光碟及使用相同
    商標於同一商品等犯行，即具有反覆、延續實行之特徵，從
    而，在行為概念上，縱有多次意圖銷售而重製、使用相同商
    標於同一商品之舉措，仍應評價認為係包括一罪。又被告以
    同一行為，同時觸犯違反著作權法第九十一條第三項、第二
    項之罪及商標法第八十一條之罪，且以一行為，同時侵害二
    個著作財產權人之著作財產權，均為想像競合犯，依刑法第
    五十五條規定，應從一重之著作權法第九十一條第三項、第
    二項意圖銷售而擅自以重製於光碟之方法侵害他人之著作財
    產權罪論處。
三、爰審酌被告無前科（僅有少年紀錄），素行尚可，此有臺灣
    高等法院被告前案紀錄表在卷可憑，其犯罪之動機、目的係
    貪圖不法利益、犯罪之手段，顯不尊重他人之著作財產權、
    商標專用權，欠缺保護智慧財產權之觀念，其自網路上下載
    重製，進而販賣不特定消費者之時間、數量、犯罪所得及扣
    得盜版遊戲光碟之數量，對著作財產權人、商標權人之商譽
    、潛在市場收益之影響，斟酌本件犯罪所生之危害程度，念
    及被告係初次觸犯著作權法、商標法案件，迭於警詢時、偵
    查中及本院審理時坦承犯行，深表悔悟，已與告訴人臺灣光
    榮公司達成和解，有陳報狀可憑，犯罪後之態度尚佳等一切
    情狀，審量檢察官當庭具體求處有期徒刑六月之刑度尚稱妥
    適，量處如主文所示之刑，並諭知易科罰金之折算標準，以
    示懲儆。
四、又被告前未曾因故意犯罪受有期徒刑以上刑之宣告，此有前
    開被告前案紀錄表附卷可佐，斟酌被告始終坦承犯行，應知
    悔改，已與告訴人臺灣光榮公司達成和解，有賠償和解契約
    書及陳報狀附卷可稽，告訴代理人乙○○具狀表示不再追究
    被告犯行，請求予以緩刑機會之意，有前述刑事陳報狀可表
    ，足認被告經此偵、審程序及科刑宣告之教訓後，當知警惕
    ，信無再犯之虞，本院認前揭量處之刑，以暫不執行為適當
    ，爰依刑法第七十四條第一項第一款之規定，併宣告緩刑二
    年，以勵自新。
五、扣案如附表所示之光碟，均為盜版遊戲光碟，業經被告於偵
    查中及本院審理時供認在卷，且有前揭螢幕畫面列印共二十
    四紙及鑑定意見書、鑑識報告書各一份存卷可按，應依著作
    權法第九十八條後段規定，不問屬於犯人與否，均應宣告沒
    收之。
據上論結，依刑事訴訟法第二百七十三條之一第一項、第二百九
十九條第一項前段，著作權法第九十一條第三項、第二項、第九
十八條後段，商標法第八十一條第一款，刑法第十一條前段、第
五十五條、第四十一條第一項前段、第七十四條第一項第一款，
判決如主文。
案經檢察官張友寧到庭執行職務。
中    華    民    國    97    年     7    月    31    日
                        刑事第十六庭  法  官    徐千惠
以上正本證明與原本無異。
如不服本判決，應於判決送達後10日內向本院提出上訴狀（應抄
附繕本）。告訴人或被害人如對於本判決不服者，應具備理由請
求檢察官上訴，其上訴期間之計算係以檢察官收受判決正本之日
期為準。
                                      書記官    高心羽
中    華    民    國    97    年     7    月    31    日
附表：
┌──┬───────────┬───┬─────┐
│編號│盜版遊戲光碟名稱      │數量  │查扣日期  │
├──┼───────────┼───┼─────┤
│一  │任天堂Wii SPORTS      │一片  │九十六年十│
│    │                      │      │月十一日下│
├──┼───────────┼───┤午四時許查│
│二  │任天堂光速蒙面俠      │一片  │獲        │
├──┼───────────┼───┤          │
│三  │任天堂紙片馬力歐（75）│一片  │          │
├──┼───────────┼───┤          │
│四  │職業釣魚              │一片  │          │
├──┼───────────┼───┤          │
│五  │榮譽勳章先遣部隊      │一片  │          │
├──┼───────────┼───┤          │
│六  │極速快感              │一片  │          │
├──┼───────────┼───┤          │
│七  │終極聯盟              │一片  │          │
├──┼───────────┼───┤          │
│八  │海賊王                │一片  │          │
├──┼───────────┼───┤          │
│九  │七龍珠Z               │一片  │          │
├──┼───────────┼───┤          │
│十  │2007實況野球          │一片  │          │
├──┼───────────┼───┤          │
│十一│47滑板                │一片  │          │
├──┼───────────┼───┤          │
│十二│光榮三國志II          │一片  │          │
├──┼───────────┼───┤          │
│十三│魔法飛球              │一片  │          │
├──┼───────────┼───┼─────┤
│十四│第一次接觸Wii SPORT   │一片  │九十六年十│
├──┼───────────┼───┤月十二日下│
│十五│炸彈超人              │一片  │午五時三十│
├──┼───────────┼───┤分許      │
│十六│機動戰士鋼彈          │一片  │          │
├──┼───────────┼───┤          │
│十七│哈利波特              │一片  │          │
├──┼───────────┴───┴─────┤
│合計│十七片                                    │
└──┴─────────────────────┘
附錄論罪科刑依據之法條：
著作權法第九十一條
擅自以重製之方法侵害他人之著作財產權者，處三年以下有期徒
刑、拘役，或科或併科新臺幣七十五萬元以下罰金。
意圖銷售或出租而擅自以重製之方法侵害他人之著作財產權者，
處六月以上五年以下有期徒刑，得併科新臺幣二十萬元以上二百
萬元以下罰金。
以重製於光碟之方法犯前項之罪者，處六月以上五年以下有期徒
刑，得併科新臺幣五十萬元以上五百萬元以下罰金。
著作僅供個人參考或合理使用者，不構成著作權侵害。
著作權法第九十八條
犯第九十一條至第九十三條、第九十五條至第九十六條之一之罪
，供犯罪所用或因犯罪所得之物，得沒收之。但犯第九十一條第
三項及第九十一條之一第三項之罪者，其得沒收之物，不以屬於
犯人者為限。
商標法第八十一條
未得商標權人或團體商標權人同意，有下列情形之一者，處三年
以下有期徒刑、拘役或科或併科新臺幣二十萬元以下罰金：
一、於同一商品或服務，使用相同之註冊商標或團體商標者。
二、於類似之商品或服務，使用相同之註冊商標或團體商標，有
    致相關消費者混淆誤認之虞者。
三、於同一或類似之商品或服務，使用近似於其註冊商標或團體
    商標之商標，有致相關消費者混淆誤認之虞者。


司法院資訊處製作；財團法人民間司法改革基金會備份。
